# 关于专项应付款的核算问题

提问人：wumin1117 时间：2023-02-16 15:23:58
请教陈版：背景背景：：我单位是由当地市政府和某国有企业共同组建的新型研发机构，主要从事科技成果二次开发和成果转化。在双方股东签订的共建协议中，除了明确双方的持股比例和出资金额外，同时还约定市政府每年另外向我单位无偿拨付资金 3000 万，主要用于日常运营和项目研发等，另一股东某国有企业每年向我单位无偿拨付资金 500万，用于支持项目研发。根据企业会计准则应用指南，专项应付款科目核算企业取得政府作为企业所有者投入的具有专项或特定用途的款项，据此，我单位将政府给予的 3000 万资金计入“专项应付款”科目。
问题 ：： 1. 此此 3000 万后万后 续 不不 论 是用于日常管理 费 用用 还 是是 项 目研目研 发 ，，是否均借 记专项应 付款付款，， 贷记资 本公本公 积 ？？
准则指南上关于“专项应付款”科目的使用说明中提到：未形成长期资产需要核销的部分，借记专项应付款，贷记“在建工程”等”，按照这句话的意思，此 3000 万用于费用化开支的部分，应该借记专项应付款，贷记管理费用等？对此非常疑惑，请陈版赐教。
2. 另另一国有股 东 向我向我 单 位位 拨 付的付的 500 万万，，我我 单 位是否位是否 应计 入入 资 本公本公 积 ？？ 对应 的国有股 东 的的 账务应 如何如何 处 理理？？
感感 谢陈 版版！！

回答人：chenyiwei
如果该笔拨款确定无需偿还的，也不与特定的研发项目挂钩，则本企业收到时应贷记资本公积。另一国有股东的拨款也应当贷记资本公积。
站在该国有企业层面，应考虑本企业是否就是为其生产经营活动提供服务的，是否相当于该国有企业的内部研发机构，例如研发课题是否由该国有企业下达，本企业的研发成果是否主要由该国有企业使用和受益等。如果是，则该国有企业应将本企业纳入其合并报表范围。在该国有企业的合并报表中，本企业为其提供研发服务的收入和成本、本企业收到该国有企业的拨款和本企业的资本公积增加额均应抵销，本企业的研发服务成本应体现为合并报表层面的研发费用（或资本化开发支出）。政府拨付给本企业的经费，在该国有企业合并报表层面作为政府补助处理。

提问人：wumin1117 时间：2023-03-09 14:05:01
感谢陈版详尽的回答，甚至都拓展到了合并层面，甚是感激。 在此补充下本单位的成立背景：
本单位的国有股东背靠当地一所国家级研究院，市政府想借助国有股东的力量将研究院的军用科技转化出来，推动当地的科技和产业发展，于是共同设立了本单位作为成果转化平台。国有股东持股60%，政府持股40%。本单位由执行理事会决定发展战略和方向，执行理事会共 5 人，国有股东占 3 席，政府占 2 席，故本单位由国有股东控制和并表。本单位考核目标由国有股东下达，但只下达数量，不会下达具体研究课题，研发成果由本单位自行安排和处置，本单位的是企业化管理的事业单位，不对股东分红。 国有股东和政府无偿拨付的资金无需偿还，也不与特定研发项目挂钩。再请教下陈版：
1.根据陈版的意见，政府无偿给予的资金若无需偿还且不与特定的研发项目挂钩，收到时即计入资本公积，原因是否为此时只将政府作为股东看待，不考虑其政府身份，故处理方式与国有股东拨付的资金处理方式一致？
2.由于财政资金紧张等原因，政府将军民融合发展专项资金拨付我单位充抵 3000 万资金中的一部分，而军民融合办要求我单位按照其要求使用该笔资金（如只能用于购买研发所用设备等），也就是按照合同约定本没有使用限制的资金变成有限制了，此时，我单位是否应当在资金使用后再结转资金公积更为妥当？市财政直接给予的无条件使用的部分仍然在收到时一次性计入资本公积。
3.国有股东向我单位无偿拨付的资金，是否实质上也是权益性投入，应当计入长期股权投资？
感谢陈版！
请陈版百忙之余予以指教。

回答人：chenyiwei
1 、是。 2 、是。 3 、是（在该国有企业的个别报表中）。